臺灣臺南地方法院臺南簡易庭民事判決
109年度南國簡字第6號
原      告  楊澤民  

被      告  國立成功大學

法定代理人  蘇慧貞  
訴訟代理人  林欣儀律師
上列當事人間請求國家賠償事件，經本院於民國109年12月21日言詞辯論終結，判決如下：                      
    主      文
原告之訴駁回。
訴訟費用由原告負擔。
    事實及理由
壹、程序方面：
    按依國家賠償法請求損害賠償時，應先以書面向賠償義務機
    關請求之；賠償義務機關拒絕賠償，或自提出請求之日起逾
    30日不開始協議，或自開始協議之日起逾60日協議不成立時
    ，請求權人得提起損害賠償之訴。國家賠償法第10條第1項
    、第11條第1項前段分別定有明文。查原告於本件起訴前曾
    以書面向被告請求國家賠償，經被告表示拒絕賠償等情，有
    被告民國109年5月1日成大秘字第1090100514號函在卷可稽
    （見本院卷第103至108頁），揆諸前揭規定，原告提起本件
    國家賠償訴訟，於法即無不合，合先敘明。
貳、實體方面：　　
一、原告起訴主張：
(一)原告前為被告工學院船舶機電工程學系副教授，於104年提
    出升等教授之申請，該系教評會（下稱系教評會）於同年6
    月25日決議通過原告之教授升等案，並將升等資料送被告工
    學院教評會（下稱院教評會）複審，被告教務處辦理外部審
    查（下稱外審），經外審委員分別給予原告83分、80分、80
    分、62分之成績，依被告教師升等辦法第8條、第9條之規定
    ，原告本應通過教授升等，惟被告院教評會卻於同年11月18
    日104學年度第3次會議決議做成不予推薦原告升等之決定。
    原告不服上開決定，向被告教師評審委員會（下稱校教評會
    ）提起申復（下稱第1次申復），被告校教評會函覆原告申
    復無理由後，原告於105年1月7日向被告申訴評議委員會（
    下稱申評會）提起申訴，申評會並於同年11月2日評議決定
    申訴有理由（下稱第1次申訴），被告院教評會應依法另為
    適當之決定。
(二)被告院教評會重新審議原告升等案，於同年11月21日105學
    年度第3次會議，仍決議不予推薦，原告不服，向被告校教
    評會提起申復（下稱第2次申復），被告校教評會於同年12
    月21日105學年度第2次會議決議申復無理由，原告並於106 
    年1月11日向被告申評會提起申訴（下稱第2次申訴），申評
    會並於同年3月22日評議決定申訴有理由，被告院教評會應
    依法另為適當之決定。
(三)被告院教評會重新審議原告升等案，於同年4月28日105學年
    度第8次會議，仍決議不予推薦，原告不服，向被告校教評
    會提起申復（下稱第3次申復），被告校教評會於同年6月20
    日105學年度第5次會議決議申復無理由，原告並於106年7月
    20日向被告申評會提起申訴（下稱第3次申訴），申評會並
    於同年11月21日評議決定申訴有理由，被告院教評會應依法
    另為適當之決定。
(四)被告院教評會重新審議原告升等案，於同年12月11日106學
    年度第5次會議，仍決議不予推薦，原告不服，向被告校教
    評會提起申復（下稱第4次申復），被告校教評會於107年4
    月19日106學年度第3次會議決議申復無理由，原告並於同年
    5月4日向被告申評會提起申訴（下稱第4次申訴），申評會
    並於同年6月5日評議決定申訴有理由，被告院教評會應依法
    另為適當之決定。
(五)被告院教評會重新審議原告升等案，於同年9月18日107學年
    度第1次會議，仍決議不予推薦，原告不服，向被告校教評
    會提起申復（下稱第5次申復），被告校教評會於同年10月1
    8日107學年度第1次會議決議申復無理由，原告並於同年11
    月7日向被告申評會提起申訴（下稱第5次申訴），申評會並
    於108年2月13日評議決定申訴有理由，並由被告校評會依法
    續行原告升等案審查程序。
(六)被告校教評會續行審議原告升等案，於108年4月11日107學
    年度第3次會議，作成不通過升等案之決定。原告不服，於
    同年4月24日向被告申評會提起申訴（下稱第6次申訴），申
    評會並於同年7月5日評議決定申訴有理由，並由被告校評會
    依法續行原告升等案審查程序。被告校教評會重新審議後，
    於同年10月17日108學年度第1次教評會決議通過原告之升等
    案。
(七)被告校教評會於108年10月17日始通過原告104年之升等教授
    案，惟原告本應於104年即通過教授升等。被告雖於108年12
    月1日補發原告升等教授後之學術研究費差額552,041元，惟
    補發遲延達4年之久，被告院教評會及校教評會前開對於原
    告升等案中所作不予通過升等之決定，並無提出足以動搖外
    審結果可信度及正確性之專業學術依據之具體理由，即推翻
    外審結果，違反大法官第462號解釋、行政程序法及被告校
    升等辦法，而故意或過失侵害原告之財產權與名譽權，爰依
    國家賠償法及民法侵權行為損害賠償之法律關係，請求被告
    給付原告如下項目共計新臺幣（下同）472,703元：
　1.原告於104年8月1日至108年12月1日間，每月第1日應發給之
    教授與副教授薪資及年終獎金差額，及按週年利率5％計算之
    遲延利息共計72,303元。
　2.被告院教評會及校教評會前開對於原告升等案中所作違法不
    予通過升等之決定，使原告耗神費力，無法即時取得教授應
    有之名銜，並剝奪原告成為系、院、校教評會委員之權利，
    影響原告成為國家各部會總計畫主持人之資格，而使原告身
    心受有壓迫、損害，侵害原告之健康權及名譽權，故向被告
    請求慰撫金40萬元。　　
(八)並聲明：被告應給付原告472,703元，及自起訴狀繕本送達
    翌日起至清償日止，按週年利率5％計算之利息。
二、被告則以：
(一)原告雖主張被告院、校教評會不予通過原告教授之升等案，
    違反被告103年度教師升等辦法第7條至第9條之規定，惟依
    前開升等辦法第7條之規定，縱有3位外審委員給予及格，倘
    存有改變外審結果之事實存在，教評會仍可不予通過升等；
    復依大法官釋字第462號解釋文意旨，若教評會能提出專業
    學術依據之具體理由，足以動搖專業審查之可信度及正確性
    時，亦得推翻外審之結果，且非專業人員所組成之委員會仍
    得就名額、年資及教學成果等因素予以斟酌，以多數決做成
    決定。是被告院、校教評會依上開規定，具有決定是否通過
    教師升等案之權限，並非對於外審之結果均需一概接受。
(二)而本件被告院、校教評會歷次所作不予推薦原告升等之決議
    ，均係本於工程領域之專業要求，並有提出諸多具體理由，
    如原告所發表之期刊數量，與被告工學院對於教授應具有之
    持續性研究能力要求有明顯落差；外審委員將「教學」及「
    輔導」之項目列入評分依據，與外審委員僅得針對「研究」
    項目予以評分之情形不符，而使外審結果具有重大瑕疵；又
    外審委員於審查意見中，認原告所提之「代表作」，無論於
    理論或實務界，相同學術領域專家均難認有「重要貢獻」等
    。
(三)是被告院、校教評會於歷次決議中均有提出足以動搖外審結
    果可信度及正確性之具體理由，其所為之決定，均有學術上
    之考量，於法並無不合。又上開決議縱使嗣後經被告申評會
    認定不予維持，亦難謂被告院、校教評會所作不予推薦原告
    升等教授之決議，有故意或過失侵害原告之權利。
(四)另按教育部106年7月7日臺教人（四）字第1060092437號函
    之函復，公立大專院校教師如取得較高等級教師資格者，學
    校依法無須補發其薪資及年終獎金之遲延利息，是本件原告
    主張被告違法決議不予通過其教授升等案，故意、過失不法
    侵害原告之權利，並請求被告給付原告因此所受有薪資及年
    終獎金之差額及遲延利息，並請求被告給付原告因其違法決
    議，致侵害原告健康權及名譽權之精神慰撫金等，均無理由
    等語。
(五)併為答辯聲明：原告之訴駁回。
三、本件經協商並簡化爭點後，確認兩造不爭執及爭執事項如下
    ：
(一)不爭執事項：
　1.原告前為被告工學院船舶機電工程學系副教授，於104年提
    出升等教授之申請，該系教評會於104年6月25日通過升等案
    後，將升等資料送工學院教評會審查，經被告教務處辦理外
    審，審查結果為：83分、80分、80分、62分。被告並於104
    年11月間將4份外審意見表交予院教評會，院教評會於104年
    11月18日104學年度第3次會議決議不予推薦升等，由工學院
    於104年11月23日以成工秘字第125號、104年11月25日成工
    秘字第130號函知原告不通過升等之理由為：「⑴宜加強代表
    作於學術上之貢獻⑵宜加強學術及專業上之持續及整體之成
    績。」
　2.原告不服上開升等未通過之結果，向被告校教評會提起第1
    次申復，經校教評會以105年1月6日成大教字第1042000476
    號函復「申復無理由」。原告不服，於105年1月7日向被告
    申評會提起第1次申訴，申評會於105年11月2日評議決定：
    「申訴有理由。工學院教師評審委員會104年11月25日通知
    不予推薦升等決定及本校教師評審委員會105年1月6日成大
    教字第1042000476號函申復無理由，均不予維持，由工學院
    教師評審委員會依法另為適當之決定」等語。
　3.被告院教評會重新審議原告升等案，於105年11月21日105學
    年度第3次會議，仍決議不予推薦，並由工學院於105年11月
    23日以成工秘字第193號函知原告。原告不服，向被告校教
    評會提起第2次申復，經校教評會申復處理專案小組作成申
    復無理由建議，復提交於被告校教評會，於105年12月21日1
    05學年度第2次會議決議：「無異議通過申復無理由」。原
    告不服，於106年1月11日向被告申評會提起第2次申訴，申
    評會於106年3月22日決定：「申訴有理由。工學院教師評審
    委員會105年11月23日通知不予推薦升等決定及本校教師評
    審委員會106年1月6日成大教字第1052000572號函申復無理
    由，均不予維持，由工學院教師評審委員會依法另為適當之
    決定」等語。
　4.被告院教評會重新審議原告升等案，於106年4月28日，105
    學年度第8次會議，仍決議不予推薦，由工學院於106年5月2
    日以成工秘字第043號函知原告。原告不服，向被告校教評
    會提起第3次申復，經校教評會申復處理專案小組作成申復
    無理由建議，提被告校教評會106年6月20日105 學年度第5 
    次會議決議：「無異議通過申復無理由之決議」。原告不服
    ，於106年7月20日向被告申評會提起第3次申訴，申評會於1
    06年11月21日決定：「申訴有理由。工學院教師評審委員會
    106年5月2日通知不予推薦升等決定及本校教師評審委員會1
    06年7月5日成大教字第1062000279號函申復無理由，均不予
    維持，由工學院教師評審委員會依法另為適當之決定」等語
    。
　5.被告院教評會重新審議原告升等案，於106年12月11日106學
    年度第5次會議，仍決議不予推薦，原告不服，向被告校教
    評會提起第4次申復，經校教評會申復處理專案小組作成申
    復無理由建議，提被告校教評會於107年4月19日106 學年度
    第3次會議決議，無異議通過申復無理由。原告不服，於107
     年5月4日向被告申評會提起第4次申訴，申評會於107年6月
    5 日決定：「申訴有理由。工學院教師評審委員會106年12
    月15日通知不予推薦升等決定及本校教師評審委員會107年5
     月3日成大教字第1070200779號函申復無理由，均不予維持
    ，由工學院教師評審委員會依法另為適當之決定」等語。　
　6.被告院教評會重新審議原告升等案，於107年9月18日107學
    年度第1次會議，重行審查原告升等案，仍維持不予推薦決
    定。原告不服，向被告校教評會提起第5次申復，經107年10
    月18日107學年度第1次會議決議申復無理由。原告不服，於
    107年11月7日向被告申評會提起第5次申訴，申評會於108年
    2月13日決定：「申訴有理由。工學院107年9月21日107學年
    度第1次教師評審委員會決議不予推薦升等決定及本校107年
    10月18日107學年度第1次教師評審委員會申復無理由決定，
    不予維持，逕由本校教師評審委員會依法續行升等審查程序
    」等語。
　7.被告校教評會續行審議原告升等案，於108年4月11日107學
    年度第3次會議，作成不通過升等案之決定。原告不服，於1
    08年4月24日向被告申評會提起第6次申訴，申評會於108年7
    月5日決定：「申訴有理由。108年4月23日107學年度第3次
    教師評審委員會決議不予推薦升等決定，不予維持，由本校
    教師評審委員會依法另為適當之決定」等語。
　8.被告校教評會重新審議，於108年10月17日，108學年度第1
    次教評會決議：「經委員充分討論後，依本校教師升等辦法
    規定，通過原告升等案」等語。　　　
　9.被告人事室於108年11月4日函報教育部原告之升等案，業經
    教育部108年11月12日臺教高（五）字第1080162267號函審
    定通過，於108年12月1日補發原告升等教授後之學術研究費
    差額552,041元（扣除所得稅），復於108年12月17日完成辦
     理原告103至107學年度年功加俸更正事宜。
10.被告分別於109年1月1日及1月15日，完成補發原告晉薪後之 
   教授薪資117,590元及年終獎金72,232元。　
(二)爭執事項：
　1.被告之工學院、校教評會有無故意或過失不法侵害原告權利
    ？
　2.原告依國家賠償法第2條規定，請求被告給付72,703元及精
    神慰撫金400,000元，及自起訴狀繕本送達翌日起至清償日
    止，按週年利率5%計算之利息，有無理由？
四、得心證之理由：
(一)按公務員於執行職務行使公權力時，因故意或過失不法侵害
    人民自由或權利者，國家應負損害賠償責任，國家賠償法第
    2條第2項前段固有明文。惟國家賠償請求權之成立要件，係
    以公務員之執行職務具有故意或過失之行為，及人民之自由
    或權利受有侵害，且行為與損害間，有相當因果關係為必要
    。次按當事人主張有利於己之事實者，就其事實有舉證之責
    任，民事訴訟法第277條本文定有明文。經查：
　1.原告前為被告工學院船舶機電工程學系副教授，於104年提
    出升等教授之申請，該系教評會於104年6月25日通過升等案
    後，將升等資料送工學院教評會審查，經被告教務處辦理外
    審，審查結果為：83分、80分、80分、62分；被告並於104
    年11月間將4份外審意見表交予院教評會，院教評會於104年
    11月18日104學年度第3次會議決議不予推薦升等，由工學院
    於104年11月23日以成工秘字第125號、104年11月25日成工
    秘字第130號函知原告不通過升等之理由為：「⑴宜加強代表
    作於學術上之貢獻⑵宜加強學術及專業上之持續及整體之成
    績」；原告不服上開升等未通過之結果，陸續向被告校教評
    會提起第1次至第5次申復，均經校教評會申復處理專案小組
    函覆「申復無理由」，原告不服，向被告申評會提起第1次
    至第5次申訴，申評會均評議決定：「申訴有理由，前開不
    予推薦升等決定及申復無理由之決定均不予維持，應由工學
    院教師評審委員會依法另為適當之決定」等語；然經被告院
    教評會重新審議原告升等案，仍持續決議不予推薦，直到原
    告第6次申訴有理由後，被告校教評會重新審議，終於108年
    10月17日以108學年度第1次教評會決議：「經委員充分討論
    後，依本校教師升等辦法規定，通過原告升等案」等情，為
    兩造所不爭執，上開事實首堪認定。　
　2.本件原告主張被告院教評會及校教評會前開對於原告升等案
    中所作歷次不予通過升等之決議，並無提出足以動搖外審結
    果可信度及正確性之專業學術依據之具體理由，即推翻外審
    結果，違反大法官釋字第462號解釋所揭示之專業評量原則
    、行政程序法及被告之教師升等辦法，而故意或過失侵害原
    告之財產權與名譽權，請求被告賠償原告因此所生損害472,
    703元等語，被吿則以前詞置辯，依照前開說明，本件自應
    由原告就被告院教評會及校教評會前開對於原告所作不予通
    過升等之決定具有不法性，且主張上具有故意或違反注意義
    務之過失等節負舉證責任。
(二)本件依照原告所提證據，尚難認定被告工學院、校教評會有
    故意或過失不法侵害原告權利之情形：
　1.按行政處分之作成常涉及對事證之證據價值判斷及相關法令
    之解釋，均具主觀性，若無何違常之顯然錯誤或其他不法行
    為存在，雖嗣後因受處分人循行政爭訟程序聲明不服，經上
    級機關或行政法院為相異認定而推翻，亦不能因此逕認為行
    政處分之公務員有故意或過失之不法行為，而應負國家賠償
    責任。且國家依國家賠償法第2條第2項前段規定所負損害賠
    償責任，係就公務員職務上侵權行為所負之間接責任，必先
    有特定之公務員於執行職務行使公權力時，因故意或過失不
    法侵害人民之自由或權利，該特定公務員之行為已構成職務
    上之侵權行為時，國家始應對該受損害之人民負賠償之責任
    。又行政處分之當否，與承辦之公務員是否構成職務上之侵
    權行為，原屬兩事，行政處分縱令不當，其為此處分或執行
    此處分之公務員，未必構成職務上之侵權行為（最高法院92
    年度台上字第556號、97年度台上字第2336號民事裁定、92
    年度台上字第1179號民事判決參照）。
　2.按教育部依教育人員任用條例第14條第4項及教師法第10條
    規定授權訂定之專科以上學校教師資格審定辦法（99年11月
    24日修正公布）規定，大學院校得依大學教師升等評審之法
    令規範，訂定有關大學教師升等資格之審查要件，以維持各
    大學教師素質與大學教學、研究水準。依照被吿基於教育部
    上揭授權所制訂之教師升等辦法（見本院卷第37頁）第6條
    規定：「教師升等之審查程序，初審由各系（所）教師評審
    委員會辦理，複審由各學院教師評審委員會辦理。複審通過
    後始得向校教師評審委員會推薦」；第7條前段規定：「擬
    升等教師所提著作送請校外專家四人審查，該審查結果作為
    教師評審委員會辦理審查升等時，評定研究成績之依據」；
    第8條規定：「校教評會辦理審查時，其教學、服務與輔導
    成績業經系、院教評會評定及格者，其研究成績依著作外審
    結果審查之，其著作外審審查結果，有三位審查委員給予及
    格者，除有改變外審結果之事實外，予以通過。著作外審成
    績滿分為100分...擬升等教授者以80分為及格，未達80分者
    為不及格」。再按教師升等資格評審程序既為維持學術研究
    與教學之品質所設，其決定之作成應基於客觀專業知識與學
    術成就之考量，此亦為憲法保障學術自由真諦之所在。是以
    各大學校、院、系(所）及專科學校教師評審委員會，本於
    專業評量之原則，應選任各該專業領域具有充分專業能力之
    學者專家先行審查，將其結果報請教師評審委員會評議。教
    師評審委員會除能提出具有專業學術依據之具體理由，動搖
    該專業審查之可信度與正確性，否則即應尊重其判斷；評審
    過程中必要時應予申請人以書面或口頭辯明之機會；由非相
    關專業人員所組成之委員會除就名額、年資、教學成果等因
    素予以斟酌外，不應對申請人專業學術能力以多數決作成決
    定。受理此類事件之行政救濟機關及行政法院自得據以審查
    其是否遵守相關之程序，或其判斷、評量是否以錯誤之事實
    為基礎，是否有違一般事理之考量等違法或顯然不當之情事
    （大法官會議釋字第462號解釋意旨參酌）。由上可知，被
    告院教評會及校教評會就原告之教授升等審查，於研究成績
    方面，雖著作外審委員審查通過（有3位給予總分達80分以
    上），倘被告院教評會及校教評會能提出有專業學術依據之
    具體理由，足以動搖外審專業審查之可信度及正確性時，仍
    可推翻外審委員審查結果，以多數決決議不予通過教授之升
    等審查。
　3.觀被告院教評會及校教評會歷次就不予以通過推薦原告教授
    升等案件，曾提出下列理由，並有被吿理工醫類教師資格審
    查意見表（甲表）、（乙表）在卷可參（見本院卷第163-17
    6頁）：
  ①於初次審查時，被吿院教評會決議略以：原告宜加強代表作
    於學術上之貢獻；宜加強學術及專業上持續及整體之成績（
    見本院卷第179-185頁）。
　②第1次申復，被告校教評會申復處理專業案小組決議略以：原
    告2008年至2015年共發表15篇期刊論文，其中兩篇為國外SC
    IE期刊，三篇為國外EI期刊，其餘十篇均為國内出版之EI期
    刊，研究成果質方面確屬不夠優良，且其中3位審查人於總
    評意見皆認為原告（申復人）於學術上並無突出之處（見本
    院卷第187-192頁）。
　③第1次申訴有理由，發回重審，被吿院教評會決議略以：總分
    為83分之教師資格審查意見表提及「無論以理論或實務而言
    ，同行學者專家恐怕無法認同送審人在結構裂縫或健康偵測
    領域有重要貢獻」、「而他在教學與服務方面的優異表現或
    可彌補學術造詣稍有不及之處」。依據上述意見，外審委員
    不認同原告在學術領域内有重要具體之貢獻，不符合本校教
    師升等辦法「申請升教授者應在該學術領域内有獨特及持續
    性著作並有重要具體之貢獻」之規定，但外審委員考量原告
    在教學與服務方面的優異表現，而給予及格的分數（見本院
    卷第163-176頁）。外審成績應只針對研究部分予以審查，
    但外審委員考量原告在教學與服務方面的優異表現而給予及
    格的分數 ，本院教評會無法認同，又原告於「學術及實務
    貢獻」項目之分數僅27分，未達該項目配分(35分)之80%(28
    分），亦顯示外審委員不認同原告在學術領域内有重要具體
    之貢獻。本院教評會認為上述說明為可改變該83分外審結果
    為不及格之事實，4份外審成績有2份不及格；又有三位外審
    委員意見皆提及原告自擔任副教授起至本次申請升等教授25
    年期間發表2篇SCI論文，本院教評會認為與本院升等教授水
    準差異頗大，亦不符合本校教師升等辦法第二條申請升教授
    者應在該學術領域内有獨特及持績性著作並有重要具體之貢
    獻（見本院卷第193-197頁）。
  ④第2次申訴有理由，發回重審，被吿院教評會決議略以：其中
    一份總分為80分之教師資格審查意見表認：「2.針對可靠度
    分析的論文，在學術上並無突出之處」。依據上述意見，外
    審委員不認同原告在學術領域内有重要具體之貢獻，不符合
    本校教師升等辨法「申請升敎授者應在該學術領域内有獨特
    及持續性著作並有重要具體之貢獻」之規定。本院教評會認
    為上述說明為可改變該80分外審結果為不及格之事實，4份
    外審成績有2份不及格，另有三位外審委員意見皆提及楊副
    教授7年内及前一等級至本次申請等級間僅發表2篇SCI論文
    ，本院教評會認為與本院升等教授水準差異頗大，亦不符合
    本校教師升等辦法第二條申請升教授者應在該學術領域内有
    獨特及持續性著作並有重要具體之貢獻（見本院卷第205-20
    6頁）。
　⑤第3次申訴有理由，發回重審，被吿院教評會決議略以：總分
    83分之教師資格審查意見表就代表著作優點僅勾選「其他：
    具研究能力與研究成果」，又審查意見提及「其實，以上結
    論為可預期者，其乃因作者所製作的凹槽相當明顯，即便不
    透過小波轉換，都可以目視或其他簡易方法看到。無論以理
    論或實務而言，同行學者專家恐怕無法認同送審人在結構裂
    縫或健康偵測領域有重要貢獻」，顯示該外審委員不認同原
    告在學術領域內有獨特及重要具體之貢獻；其中一份總分為
    80分之教師資格審查意見表就代表著作優點僅勾選「所獲結
    論具實用價值」，又審查意見其中「代表著作：學術及實務
    貢獻」欄記載：「該著作偏重於船體結構實務之應用，在理
    論上之發展並非突出」，該外審委員亦不認同原告在學術領
    域内有重要具體之貢獻，故前開外審結果均不符合本校教師
    升等辦法「申請升教授者應在該學術領域内有獨特及持續性
    著作並有重要具體之貢獻」之規定。綜上，本院教評會認為
    上述說明為可改變前開外審結果，4份外審成績有3份不及格
    ；另原告於任職副教授25年期間發表於SCI期刊之論文只有2
    篇，本院教評會認為與本院升等教授水準差異頗大，亦不符
    合本校教師升等辦法第二條申請升教授者應在該學術領域内
    有獨特及持續性著作並有重要具體之貢獻（見本院卷第217-
    219頁）。
 ⑥第4次申訴有理由，發回重審，被吿院教評會決議略以：總分8
   3分之教師資格審查意見表，代表著作優點僅勾選「其他：具
   研究能力與研究成果」，審查意見認「無論以理論或實務而
   言，同行學者專家恐怕無法認同送審人在結構裂縫或健康偵
   測領域有重要貢獻…在教學方面，他曾榮獲…；在服務方面，
   他曾擔任…而他在教學與服務方面的優異表現或可彌補學術造
   詣稍有不及之處…」。承上，依據本校教師升等辦法，升等教
   師研究成績依著作外審結果審查之。因此，外審委員評定研
   究成績時應只針對升等教師著作部分予以審查，但給予83分
   之外審委員明顯考量原告在教學與服務方面的優秀表現而給
   予研究成績及格的分數，若排除外審委員對原告教學與服務
   方面之正面評價，本會認為外審委員並不認同原告在學術領
   域内有重要具體之貢獻，原告不符合本校教師升等辦法「申
   請升教授者應在該學術領域内有獨特及持續性著作並有重要
   具體之貢獻」之規定。綜上，本會認為上述說明為可改變該8
   3分外審結果為不及格之事實，4份外審成績有2份不及格。另
   查4份外審意見，參考著作優點僅有一份勾選「七年内（前一
   教師等級後）研究成果優良」，顯示多數外審委員對原告「
   在該學術領域持續性著作並有重要具體之貢獻」部分並未認
   同（見本院卷第227-231頁）。
 ⑦第5次申訴有理由，發回重審，被吿院教評會決議略以：總分8
   3分之外審意見提及「…無論以理論或實務而言，同行學者專
   家恐怕無法認同送審人在結構裂縫或健康偵測領域有重要貢
   獻…而他在教學與服務方面的優異表現或可彌補學術造詣稍有
   不及之處」。顯見審查人不同意原告「在學術領域內有重要
   具體之貢獻」，僅因考量原告在教學與服務方面的優異表現
   而給予及格分數。本會認為上述事實，已動搖該專業審查之
   可信度與正確性，爰不通過原告升等案。
 ⑧由上可知，被告院教評會及校教評會於原告申訴、申復後重新
   審查後所為之決議，均有提出其決議不予推薦之理由，而觀
   諸該等理由，主要係依照外審委員審查表所載之評語及審查
   意見內容，認定上訴人在學術領域上之表現是否有重要具體
   貢獻、是否有獨特及持續性著作，被告院教評會及校教評會
   並非毫無所憑，上開事由並無夾雜與原告升等無關之考量因
   素，亦難認係以錯誤之事實為基礎所為之判斷、評量，或有
   何顯然違反一般事理之考量之情事。被告院教評會及校教評
   會於考量外審委員關於原告論文發表情形、學術與專業之整
   體成就項目評分等審查意見，認本件存有「改變外審結果之
   事實」，而依據升等審查辦法第5條之規定，以多數決方式決
   議作成上開不予推薦之決議，尚難認即係故意或過失不法侵
   害原告權利。
 4.至於原告就前開被告院教評會不予升等決定、校教評會申復
   無理由提起申訴，經被吿申評會均認申訴有理由，不予維持
   而發回被告院教評會另為適當決定等情，固然為兩造所不爭
   執。觀被吿申評會不予維持之理由略為：被告院教評會僅擇
   負面評語作為不通過之理由，有違行政程序法第9條規定，且
   院教評會並未提出具有專業學術依據之具體理由，足以動搖
   外審委員審查結果之可信度及正確性，依司法院釋字第462號
   解釋意旨及被上訴人教師升等辦法，院教評會應尊重外審結
   果等情，有歷次申訴評議委員會評議書在卷可稽（見本院卷
   第43-93頁）。然依照前開判決意旨，被告院教評會及校教評
   會所為之前開行政處分具有主觀價值判斷，容有判斷餘地，
   雖嗣後原告循行政爭訟程序聲明不服，經上級機關相異認定
   而推翻，亦不能因此逕認為被告院教評會及校教評會有故意
   或過失之不法行為，而應負國家賠償責任。本件被告院教評
   會及校教評會為前開決定及決議，並未基於與原告升等無關
   之因素為考量，亦非以錯誤之事實為基礎為判斷、或有何顯
   然違反一般事理之考量情事，縱嗣後遭被吿申評會認非妥適
   而不予維持前開決議，尚難僅以被吿申評會嗣後不予維持被
   告院教評會及校教評會決議之結果，即反推被告院教評會及
   校教評會所為不予推薦原告升等之決議即具有不法性，且為
   故意或過失不法侵害原告之權利。
 5.此外原告並未提出其他積極證據資料證明被告院教評會及校
   教評會作成不予推薦上訴人升等之決議時，確有故意或過失
   不法侵害原告權利之情事，故原告主張被告院教評會及校教
   評會違反被上訴人教師升等辦法第8條規定、釋字第462號解
   釋意旨而故意或過失不法侵害原告權利之情形云云，並非可
   採。
(三)本件被告工學院、校教評會就原告教授升等案所為之歷次不
   予升等之決議雖經被吿申評會認定不予維持，然尚難認被告
   院教評會及校教評會即有故意或過失不法侵害原告權利之情
   形存在，業如前述，原告並未提出其他證據證明被告院教評
   會及校教評會基於故意或過失就前開決定不法侵害原告權利
   ，是原告依國家賠償法第2條規定，請求被告給付遲延利息72
   ,703元及精神慰撫金400,000元，及自起訴狀繕本送達翌日起
   至清償日止，按週年利率5％計算之利息，於法無據，為無理
   由。
五、綜上所述，原告依國家賠償法第2條規定，請求被告給付遲
    延利息72,703元及精神慰撫金400,000元，及自起訴狀繕本
    送達翌日起至清償日止，按週年利率5％計算之利息，並無理
    由，應予駁回。
六、本件事證已臻明確，兩造其餘攻擊、防禦方法及所提之證據
    ，經本院審酌後，認與判決之結果不生影響，爰不一一論列
    ，併此敘明。
七、訴訟費用之依據：民事訴訟法第78條。
中　　華　　民　　國　　110 　年　　2 　　月　　5 　　日
                  民事第四庭    法  官   許育菱
以上正本係照原本作成。
如不服本判決，應於送達後20日內，向本院提出上訴狀並表明上
訴理由，如於本判決宣示後送達前提起上訴者，應於判決送達後
20日內補提上訴理由書（須附繕本）。
如委任律師提起上訴者，應一併繳納上訴審裁判費。
中　　華　　民　　國　　110 　年　　2 　　月　　5 　　日
                                 書記官  楊意萱